臺灣高雄地方法院刑事判決　　　　　　　 94年度易字第710號
聲　請　人　臺灣高雄地方法院檢察署檢察官
被　　　告　戊○○　男　54歲.
　　　　　　甲○○　男　52歲.
　　　　　　　　　　　號二樓
　　　　　　乙○○　男　27歲.
右　一　人
選任辯護人　錢師風律師
上列被告因傷害案件，經檢察官聲請簡易判決處刑（93年度偵字
第24501 號），本院認不得逕以簡易判決處刑，改依通常程序審
理後，判決如下：
    主  文
戊○○傷害人之身體，處有期徒刑肆月，如易科罰金，以參佰元
折算壹日。扣案之小番刀壹把，沒收。
甲○○傷害人之身體，累犯，處有期徒刑參月，如易科罰金，以
參佰元折算壹日。扣案之電纜線壹條，沒收。
乙○○無罪。
    事  實
一、甲○○前於民國（下同）90年間，因妨害公務案件，經法院
    判處有期徒刑3 月確定，於91年5 月22日執行完畢。
二、戊○○於民國（下同）93年10月6 日16時許，駕駛車號ZO
    -1418 號自小客車，沿高雄縣大寮鄉台88號快速道路由西往
    東行駛，途中遇到三峽國中舉辦畢業旅行之大客車車隊，其
    中甲○○所駕駛車號A5-956號營業大客車在台88號快速道路
    9.6 公里處超越戊○○駕駛之前揭自小客車，戊○○心生不
    快，明知其切入內側車道之安全距離與間隔不足，仍執意變
    換至內側車道，遂擦撞甲○○駕駛之大客車右前方照後鏡，
    甲○○煞車不及，衝撞戊○○駕駛之自小客車駕駛座車門因
    而使戊○○駕駛之自小客車失控撞擊中央分隔島後兩車停止
    ，甲○○遂下車與戊○○理論，並基於傷害故意，趁戊○○
    將駕駛座車窗搖下之際，朝戊○○臉部揮拳，致戊○○受有
    臉部挫瘀傷之傷害，戊○○受此傷害即自駕駛座上方遮陽板
    取出其所有之小番刀1 把，甲○○見狀折返所駕駛大客車，
    戊○○隨即掙脫出所駕駛之自小客車，並持前揭小番刀追逐
    甲○○，甲○○遂自大客車內取出其所有長達80公分之電纜
    線，承前同一傷害故意揮擊戊○○，戊○○亦基於傷害故意
    以小番刀刺擊甲○○，戊○○因而受有頭部外傷、左手挫傷
    併第五掌骨骨折之傷害（聲請簡易判決處刑書贅載左膝、左
    小腿多處擦傷），甲○○則受有右手肘10公分撕裂傷之傷害
    。
三、案經戊○○、甲○○訴由高雄縣政府警察局林園分局報請臺
    灣高雄地方法院檢察署檢察官偵查後聲請簡易判決處刑。
    理  由
壹、證據能力部分
    按「證人依法應具結而未具結者，其證言不得作為證據」，
    刑事訴訟法第158 條之3 定有明文。本件檢察官提出告訴人
    戊○○、甲○○於警偵訊中之指訴為證據，然戊○○、甲○○係本件同案被告，其係以被告身分在前案經司法警察詢問
    及檢察官偵訊，並未經具結，參照司法院大法官會議第582
    號解釋意旨，被告戊○○、甲○○、乙○○並未分別就戊○○、甲○○之警詢指訴行使反對詰問權，是檢察官所引用之
    戊○○、甲○○警詢指訴，並無證據能力。
貳、有罪部分
一、上揭事實固據被告戊○○、甲○○矢口否認犯行，戊○○辯
    稱：承認有相互毆打事實，但伊係出於自衛等語，甲○○亦
    辯稱係出於自衛等語。然查：(一)被告戊○○部分：1.被告戊○○持扣案小番刀與被告甲○○打架之事實，業據證人即隨
    車帶團小姐丙○○（見本院94年7 月8 日審判筆錄第4 頁至
    第12頁）、證人即在場教師丁○○（見本院94年7 月8 日審
    判筆錄第17頁）、證人即同案被告乙○○（見本院94年7 月
    8 日審判筆錄第24頁至第30頁）到庭證述屬實，且甲○○受
    有右手肘10公分撕裂傷之事實，亦有輔英科技大學附設醫院
    93 年10 月6 日疾病診斷證明書在卷（見林警刑移字第1763
    號卷第14頁）可稽。2.被告戊○○對甲○○駕駛車輛超車心
    生不滿而反超車並發生車禍，必然十分憤怒，又見甲○○過
    來理論，豈會心平氣和？況被告戊○○自駕駛座遮陽板取出
    扣案之小番刀時，被告甲○○尚未持扣案之電纜線相抗，嗣
    後見甲○○取出電纜線，其手中又持有小番刀，兩人進而互
    擊，則被告戊○○對此傷害甲○○之事實，顯係明知並有意
    使其發生，並無就甲○○之傷害行為予以正當防衛之意思，
    是被告戊○○所辯顯與事實不符。(二)被告甲○○部分：1.被
    告甲○○下車朝戊○○駕駛之自小客車內揮拳之動作，業據
    證人乙○○到庭證述屬實（本院94 年7月8 日審判筆錄第25
    頁），且戊○○因此受有臉部挫瘀傷之傷害，亦有聖安醫院
    93 年10 月6 日診斷證明書在卷（見林警刑移字第1763號卷
    第13 頁）可 查，被告甲○○就此辯稱係要將戊○○自車內
    拉出來云云，然查戊○○駕駛之自小客車當時已撞擊中央分
    隔島而車門受損，且戊○○當時僅搖下駕駛座車窗，其車窗
    大小不足使戊○○爬出車外，況戊○○身型較甲○○魁梧，
    甲○○能否以單手將戊○○自車窗內拉出車外，已有疑問，
    足見被告甲○○朝戊○○揮拳，顯係基於傷害故意所為，其
    辯稱要拉戊○○出車外云云，顯係卸責之詞，不足採信。2.
    被告甲○○持扣案電纜線與戊○○互擊之動作，亦經證人即
    隨車帶團小姐丙○○（見本院94年7 月8 日審判筆錄第6 、
    9 頁）證述屬實，被告甲○○經檢察官詢問亦稱確有用電纜
    線要打戊○○的刀子等語（見本院94年7 月8 日審判筆錄第
    36頁），戊○○受有頭部外傷、左手挫傷併第五掌骨骨折之
    事實，亦有前揭聖安醫院93年10月6 日診斷證明書在卷（見
    林警刑移字第1763號卷第13頁）可查，且衡以被告甲○○無
    故遭戊○○切入所行駛車道而煞車不及發生車禍，對戊○○
    之危險駕駛行徑，必然憤怒異常，又見戊○○持小番刀追來
    ，且手持長達80公分之電纜線，在當時情緒激動之情形，豈
    會僅瞄準戊○○揮動之小番刀而防衛之意？甲○○對傷害戊○○之事實，顯係明知並有意使其發生，毫無正當防衛之意
    思，是被告甲○○所辯亦與事實不符。至於聲請簡易判決處
    刑書有記載戊○○因被告傷害行為而受有左膝、左小腿多處
    擦傷之傷害部分，此傷害業據戊○○於本院審理時證稱係因
    車禍受傷（見本院94年7 月8 日審判筆錄第34頁），並非被
    告甲○○本件故意傷害行為所致，是檢察官既就被告甲○○
    之故意傷害行為起訴，且無關於被告甲○○如何毆打致戊○○受有左膝、左小腿多處擦傷之事實，是此部分傷勢應係誤
    載，附此敘明。(三)此外，並有扣案之小番刀1 把、電纜線1
    條可證，是本件事證明確，被告二人犯行明確，其犯行堪以
    認定。
二、核被告戊○○、甲○○所為，均係犯刑法第277 條第1 項之
    傷害罪。被告甲○○前於90年間，因妨害公務案件，經法院
    判處有期徒刑3 月確定，於91年5 月22日執行完畢，有臺灣
    高等法院被告前案紀錄表在卷可稽，於5 年以內再犯本件最
    重本刑為有期徒刑以上之罪，為累犯，應依刑法第47條之規
    定加重其刑。爰審酌被告戊○○僅因被超車，而不顧其他用
    路人行車安全，在安全距離不足，沒有保持適當間隔即變換
    車道致發生本件車禍，又不能控制自己情緒，理性解決問題
    ，竟持刀傷害甲○○，惡性非輕，犯後又未見悔意；甲○○
    則對已發生之交通事故亦未保持理性態度，恃自己持有之長
    達80公分電纜線而與戊○○互相傷害，二人均不能坦承自己
    錯誤而未能達成和解，賠償對方損害等一切情狀，分別量處
    二人各如主文所示之刑，並均諭知易科罰金之折算標準。扣
    案之小番刀、電纜線，分別係被告戊○○、甲○○所有之物
    ，業據其供承在卷（見本院94年7 月8 日審判筆錄第32頁、
    林警刑一字第1763號卷第3 頁背面），且係供本件犯罪所用
    之物，爰依刑法第38條第1 項第2 款之規定，宣告沒收。
參、無罪部分
一、聲請簡易判決處刑意旨略以：戊○○將小番刀置於遮陽板上
    時，詎搭乘該營業大客車之乙○○及多名年籍姓名不詳之司
    機，因不滿甲○○手肘遭戊○○刺傷流血，憤而將戊○○圍
    住，乙○○以右膝攻擊戊○○之下部，其他之人則以拳腳毆
    踹戊○○頭部及身體，致戊○○受有頭部外傷、臉部挫瘀傷
    、左手挫傷併第五掌骨骨折、左膝、左小腿多處擦傷之傷害
    等語，因認被告乙○○涉犯刑法第277 條第1 項之傷害罪嫌
    。
二、檢察官認被告乙○○涉有上揭犯行，係以告訴人戊○○於警
    、偵詢中指訴其詳，並有聖安醫院診斷證明書及扣案之小番
    刀1 把扣案可資佐證為之論據。
三、被告乙○○堅決否認有何上揭犯行，辯稱：不能僅以告訴人
    戊○○之指訴僅認定被告犯罪，且戊○○前後供述不一，不
    能僅以拾得被告乙○○之證件即認定被告犯罪等語。
四、按犯罪事實應依證據認定之，無證據不得認定犯罪事實。又
    不能證明被告犯罪者，應諭知無罪之判決，刑事訴訟法第15
    4 條第2 項及第301 條第1 項分別定有明文。又事實之認定
    ，應憑證據，如未能發現相當證據，或證據不足以證明，自
    不能以推測或擬制之方法，為裁判之基礎（最高法院40年台
    上字第86號判例參照。）而所謂證據，係指足以證明被告確
    有犯罪行為之積極證據而言，該項證據須適於為被告犯罪之
    證明者，始得採為斷罪之資料（參照最高法院69年台上字第
    4913號判例）。認定不利於被告之事實，須依積極證據，苟
    積極證據不足為不利於被告事實之認定時，即應為有利於被
    告之認定，更不必有何有利之證據，最高法院亦著有30年上
    字第816 號判例可資參照。
五、經查：(一)本件經證人即隨車帶團小姐丙○○（見本院94年7
    月8 日審判筆錄第5 、7 、11、12頁）、證人即在場教師丁○○（見本院94年7 月8 日審判筆錄第14、15、17、22頁）
    、證人即同案被告甲○○（見本院94年7 月8 日審判筆錄第
    37頁）到庭證述被告乙○○僅從中勸阻戊○○與甲○○，並
    未參與毆打戊○○之事實，告訴人即證人戊○○於本院審理
    時亦具結證稱懷疑受一個180 公分高的人毆打，並用膝蓋頂
    其下體，但不能確定後來毆打與頂其下體的人是誰，要看體
    型，現在比較記得的是180 公分高的人，在警詢說乙○○用
    腳踢其下體是有這個事實，因為乙○○有靠近且當時受十幾
    個人毆打，沒有辦法看清楚打的人長相，當時其跌坐在地上
    ，乙○○的識別證從其胸口掉下來，但不清楚乙○○打哪裡
    ，其傷勢這麼多，這麼多人毆打，記不清楚等語（見94年7
    月8 日審判筆錄第31頁至第35頁），足見告訴人戊○○並未
    親見親聞被告乙○○有加以毆打之行為，純係戊○○在自己
    身上撿得乙○○之識別證所為推認，參以被告乙○○既下車
    勸阻戊○○與甲○○之爭執扭扯，自需有肢體動作，掛在身
    上之識別證掉落並非不可想像，尚難以戊○○跌坐地上時拾
    得乙○○識別證而認定被告乙○○犯罪，況且本件僅有告訴
    人戊○○之證述，該證述又與其他證人證述不符，此外又無
    其他證據足以證明被告乙○○確有傷害戊○○之行為，不能
    證明犯罪，自應依法為被告乙○○無罪判決之諭知。
據上論斷，應依刑事訴訟法第452 條、第299 條第1 項前段、第
301 條第1 項前段，刑法第277 條第1 項、第47條、第41條第1
項前段、刑法第38條第1 項第2 款，罰金罰鍰提高標準條例第1
條前段、第2 條，判決如主文。
本案經檢察官姚崇略到庭執行職務
中　　華　　民　　國　　94　　年　　7 　　月　　22　　日
                  刑事第十三庭  審判長法　官  何秀燕
                                      法  官  陳月雯
                                      法  官  楊智守
以上正本證明與原本無異。
如不服本判決，應於送達後10日內，向本院提出上訴狀。
中　　華　　民　　國　　94　　年　　7 　　月　　22　　日
                                      書記官  王美玲
附錄法條
中華民國刑法第277條
(普通傷害罪)
傷害人之身體或健康者，處 3 年以下有期徒刑、拘役或 1 千元以下罰金。
犯前項之罪因而致人於死者，處無期徒刑或 7 年以上有期徒刑；致重傷者
，處 3 年以上 10 年以下有期徒刑。
